【裁判字號】    97,交聲更,49
【裁判日期】    971121
【裁判案由】    交管條例聲異
【裁判全文】
臺灣板橋地方法院交通事件裁定        97年度交聲更字第49號
原處分機關  交通部公路總局臺北區監理所板橋監理站
異  議  人
即受處分人  甲○○
上列受處分人即異議人因違反道路交通管理處罰條例事件，對於
交通部公路總局臺北區監理所板橋監理站中華民國97年6 月4 日
所為之處分（案號：板監裁字裁41-C00000000號），聲明異議，
經本院於97年9 月12日以97年度交聲字第1764號裁定後，異議人
不服提起抗告，茲臺灣高等法院於97年10月16日以97年度交抗字
第1524號裁定撤銷發回本院，本院裁定如下：
    主  文
異議駁回。
    理  由
一、原處分意旨略以：異議人即受處分人甲○○於民國97年4 月
    12日晚間9 時25分許，騎乘車號6HJ-572 號重型機車，沿臺
    北縣樹林市○○路往新莊方向行駛，行經樹新路與俊英街交
    岔路口時，因行經有燈光號誌管制之交岔路口闖紅燈之違規
    行為，經警掣單舉發，原處分機關乃依道路交通管理處罰條
    例第53條第1 項、第63條第1 項第3 款規定，裁處罰鍰新臺
    幣1800元，並記違規點數3 點。
二、異議意旨略以：異議人即受處分人於97年4 月12日晚間9 時
    25分許，騎乘車號6HJ-572 號重型機車，行經臺北縣樹林市
    ○○路與俊英街口時，因有「闖紅燈（直行）」違規行為，
    為警攔停當場掣單舉發；惟舉發當時警員躲在空車格，前方
    視線被前方停車格所停車身擋住視線，加上夜間視差及距離
    停止線甚遠，只能看見紅綠燈號誌及本車車燈，無法看清楚
    本車車身及地面上停止線，且該路口紅綠燈並無倒數讀秒器
    設置，異議人通過路口停止線時所見之燈號號誌即可能為綠
    燈將滅之最後一秒，黃燈時間約3 秒，當時車速為20至30公
    里，無法在3 秒通過長達約34公尺之路口，警員有誤判之可
    能性，且並無積極性證據佐證，為此不服，爰依法聲明異議
    ，請求撤銷原處分云云。
三、按汽車駕駛人（包括機器腳踏車），行經有燈光號誌管制之
    交岔路口闖紅燈者，處新臺幣1800元以上5400元以下罰鍰，
    並記違規點數3 點，道路交通管理處罰條例第53條第1 項、
    第63條第1 項第3 款分別定有明文。
四、經查：
  (一)本件異議人即受處分人於97年4 月12日晚間9 時25分許，騎
    乘車號6HJ-572 號重型機車，沿臺北縣樹林市○○路往新莊
    方向行駛，行經樹新路與俊英街交岔路口時，因行經有燈光
    號誌管制之交岔路口闖紅燈之違規行為，經臺北縣政府警察
    局員警以北縣警交字第C00000000 號通知單舉發一情，有臺
    北縣政府警察局北縣警交字第C00000000 號舉發違反道路交
    通管理事件通知單影本1 件在卷可稽。
  (二)異議人雖以前開情詞置辯，惟證人即負責舉發之臺北縣政府
    警察局樹林分局三多派出所員警乙○○到庭證稱：「（問：
    說明舉發經過？）當時97年4 月12日晚上9 時25分，我與同
    仁在樹林市○○路、俊英街口往新莊方向，發現異議人在紅
    燈已亮起3 秒鐘他還騎乘重機車直行，所以我們就開單舉發
    。」、「（問：異議人方才所述你當時執勤為夜間有視差，
    且你執勤之位置與異議人違規之地點有1 百多公尺之距離有
    何意見？）當時沒有什麼視差就是紅燈之後過3 秒他才過來
    ，事實是明確，至於1 百多公尺並沒有那麼遠，應有50公尺
    ，雖然是50多公尺，還是看得很清楚。」、「（問：之前是
    否認識異議人？）不認識。」、「（問：與異議人之前有過
    仇怨？」沒有。」（見本院97年度交聲字第1764號卷第20頁
    ）；「（問：據你前次在庭證述你當時所站的位置，是在一
    處收破爛的回收場？）是，沒錯，我今日有帶相片來。我就
    是站在編號1 那張相片上的位置，我的對面是加油站，編號
    2 那張相片上藍藍的地方就是加油站，我就是站在加油站的
    對面。」、「（問：你站的位置究竟離紅燈多遠？）大概50
    公尺。」、「（問：當時異議人闖紅燈的情形如何？）當時
    紅燈亮了3 、5 秒之後他闖紅燈騎過來。」、「（問：異議
    人是否是在燈號要變換的時候才騎過路口？）異議人是在燈
    號變成紅燈3 、5 秒之後才騎過路口，並不是在紅燈後3 、
    5 秒後騎過我的前面。」等語（見本院97年11月11日訊問筆
    錄第2 頁），另證人即樹林義警中隊三多分隊隊員陳永山亦
    到庭證稱：「（問：97年4 月25日晚上9 點25分是否有跟警
    員乙○○在樹林市○○路與俊英街附近執勤？）有。」、「
    （問：當日是否有攔1 部6HJ-572 號重型機車？）我當天跟
    乙○○警員有攔1 部闖紅燈的機車，已經變成紅燈了，異議
    人沒有停，還是闖過來，我們就攔他。我們一般是黃燈變成
    紅燈之後我們會默數5 秒，他還是闖過來我們才會攔，這件
    也是已經紅燈4 、5 秒之後他才闖過來，車號我已經不太記
    得了，駕駛人就是異議人沒有錯。」、「（問：當日你們所
    站的位置為何？）我們站的位置是在加油站的對面往前一點
    點，距離俊英街、樹新路交岔路口大概有15至20公尺，就是
    距離編號2 相片比較上面的人行道大概15至20公尺。」、「
    （問：你們當天站的位置是否是站在編號1 相片處？）是。
    」、「（問：樹新路跟俊英街口的紅綠燈距離停止線大概多
    遠？）大概是6 公尺。」、「（問：你是否確定異議人所騎
    乘的機車有闖紅燈？）確定，已經變成紅燈幾秒之後他還是
    闖過來，我們看到變成紅燈已經有4 、5 秒鐘他從路口那邊
    過來，到我們前面應該有7 、8 秒，他當時的時速也不快，
    不知道在想什麼。」等語（見本院97年11月11日訊問筆錄第
    4 、5 頁），是證人乙○○、陳永山經本院隔離訊問結果，
    無論係就其二人當時所站立之位置、距離路口之距離及目擊
    異議人闖紅燈之經過等情節，渠等之證述內容均屬相符；另
    經本院提示證人乙○○所提供編號1 之照片供異議人辨識，
    異議人亦稱在舉發地點確實有該等處所，益見證人乙○○、
    陳永山證稱渠等當時係站在編號1 照片所示之位置前一節，
    應非無據，而由證人乙○○所提供之現場照片觀之，證人乙
    ○○、陳永山當時所站立之位置即係在加油站對面，距離交
    岔路口非遠，並無異議人所稱145 公尺之遠；且以證人乙○
    ○係臺北縣政府警察局樹林分局三多派出所之警員，平日職
    司犯罪偵查及道路交通管理、維護交通秩序之指揮稽查等工
    作，證人陳永山與異議人間，素昧平生又無怨隙，證人乙○
    ○、陳永山殊無甘冒偽證罪責，故為不實證述之理由存在，
    是證人乙○○、陳永山上開證述情節，應屬可信。
  (三)至異議人雖以證人乙○○、陳永山無法記憶其當時所騎機車
    之車身顏色，而稱證人乙○○、陳永山之證言為不可採，惟
    由本件舉發違反道路交通管理事件通知單收受通知聯者簽章
    欄內記載「拒簽（駕駛人稱其要申訴）」，及異議人在交通
    違規案件陳述書中之陳述可知，異議人在遭舉發當時即已向
    證人乙○○、陳永山表達不服之意，並與證人乙○○就有無
    闖紅燈一節有所爭執，在此情形下，證人乙○○、陳永山對
    於當日之情形當會特別有印象，然以舉發當時距今已有7 月
    之久，證人乙○○、陳永山又無法預見將來有至法庭陳述當
    天經過情形之必要，以人之記憶之有限，證人乙○○、陳永
    山遺忘當日異議人所騎機車之車身顏色，乃屬正常之事，當
    不能僅以證人乙○○、陳永山不記憶異議人所騎機車之車身
    顏色一節，即謂證人乙○○、陳永山之證言並非實在；另證
    人乙○○於前審雖證稱係站在樹新路上一處收受破爛處，異
    議人並爭執舉發地點附近並無收受破爛之店家，惟證人乙○
    ○於本院審理中已提出其當時所站立位置之照片，證人陳永
    山亦同證稱其等二人當時確係站在編號1 照片前，即加油站
    對面之位置，足見確有證人乙○○所稱之處所存在，至多僅
    係證人乙○○對該等處所究係民宅、收受破爛處或供作其他
    用途有所誤認而已，且由照片觀之，證人乙○○、陳永在當
    時所站立之位置確實距離路口約僅50公尺，而非異議人所稱
    之145 公尺，附此敘明。
  (四)又依異議人所述，樹新路與俊英街口紅綠燈與停止線間之距
    離為6 公尺，路口寬約34公尺（包含兩行人穿越道在內之距
    離），其當時之車速約20至30公里，及證人乙○○、陳永山
    證稱異議人係在紅燈亮起後3 至5 秒通過路口，約7 至8 秒
    通過證人乙○○、陳永山所站立之位置前，當時證人乙○○
    、陳永山站立之位置距離路口即編號2 照片上方行人穿越道
    約15至20公尺，再參酌一般駕駛人在相關案件陳述有關自己
    之車速時，多會有低報車速之情形，及異議人當時係年滿27
    歲之青壯男子，並非高齡之駕駛人，一般青壯之男性駕駛人
    實少有以龜速行進之駕駛習慣，且車速過低時，亦極易造成
    車身之不平衡等情，則以異議人自陳其當時之車速約在20至
    30公里之間研判，異議人當時之車速應係接近於30公里，而
    非20公里。因之，以異議人當時之行車速度應係在時速近30
    公里換算，異議人所騎之機車1 秒鐘可前進之距離約在8.33
    公尺左右，以黃燈之秒數為3 秒，證人陳永山又係在紅燈亮
    起後7 至8 秒看見異議人經過前方，倘如異議人所言，其係
    在綠燈最後一秒通過停止線，則自其通過停止線至到達證人
    乙○○、陳永山所站立之位置前約略經過10秒鐘，換算異議
    人所騎機車可前進之距離應為83.3公尺左右，此等距離遠遠
    超過證人乙○○、陳永山距離路口之50公尺甚多，顯見異議
    人絕無於綠燈時通過停止線之可能，是異議人辯稱其通過停
    止線時係綠燈一節，洵無可採。
  (五)再者，考量交通違規行為又多屬迅速、稍縱即逝及不可回復
    等特性，舉發機關或原處分機關若能提出更多之法定證據方
    法，例如人證、書證、物證等證據資料以供司法審查之交通
    法庭加以判斷該交通違規行為之存否，自屬允當，惟若因前
    揭交通違規行為特性而無法提供更多相關之書證、物證時，
    則舉發員警於司法審查之訴訟程序上立於證人之地位而證述
    其當時親身目擊及見聞之交通違規行為經過，亦屬於法定證
    據方法之一之人證證述，於法亦不有違，並不以提出採證照
    片為唯一之證據方法，至於舉發員警立於證人之地位所為之
    證述是否可採，此乃交通法庭依經驗及論理法則判斷其證明
    力為何而得否採擇之心證層次，斷不可以舉發員警作為證人
    之所述，因不可能反於其先前所為舉發而認均不可採，而全
    盤否定其立於證人地位所為之陳述。至異議人稱證人可能因
    為夜間視差而有所誤判，此僅係異議人主觀之臆測之詞，異
    議人並未就此提出任何科學或客觀證據以供本院參酌，自無
    可採。故於本件中，舉發員警乙○○、義警陳永山於本院審
    理中既已居於證人之地位具結陳述其所親身目擊及見聞本件
    異議人騎乘上開機車在臺北縣樹林市○○路與俊英街口有闖
    紅燈之違規行為，其證言應屬可信，亦如前述，是異議人所
    辯，均無可採，異議人確於前揭時、地騎乘上開機車闖紅燈
    之違規事實，自堪認定。
五、從而，本件異議人前開違規事證已足堪認定。則原處分機關
    依據前揭道路交通管理處罰條例第53條第1 項、第63條第1
    項第3 款之規定，裁處異議人罰鍰新臺幣1800元，並記違規
    點數3 點，核無違誤。本件異議人之異議為無理由，應予駁
    回。
據上論斷，應依道路交通案件處理辦法第19條，裁定如主文。
中    華    民    國    97    年    11    月    21    日
                      交通法庭  法  官        曾淑娟
上列正本證明與原本無異。
如不服本裁定，應於裁定送達後五日內敘明抗告理由，向本院提
出抗告狀。
                                書記官        謝雪紅
中    華    民    國    97    年    11    月    21    日


司法院資訊處製作；財團法人民間司法改革基金會備份。
